【裁判字號】    98,交抗,2727
【裁判日期】    981109
【裁判案由】    違反道路交通管理處罰條例
【裁判全文】
臺灣高等法院刑事裁定                98年度交抗字第2727號
抗  告  人  甲○○
                      樓
上列抗告人因違反道路交通管理處罰條例案件，不服臺灣臺北地
方法院中華民國98年9月22日裁定（98年度交聲字第2346號），
提起抗告，本院裁定如下：
    主  文
抗告駁回。
    理  由
一、抗告意旨略以：抗告人即受處分人係推行機車被警察攔檢，
    伊當場也有質疑警方伊並未騎車為何要接受酒測，是警察哄
    騙伊如未超過標準，就沒事等等，伊是無奈才接受酒測。當
    酒測值超過時，員警就一直逼問有無騎車，本人堅稱沒有，
    員警不相信，當下就以要調監視錄影威脅，表示若我有騎車
    ，要讓我若很難看。常情之下，若酒後騎車看到警方臨檢，
    與其有時間將機車推行上人行道再緩緩牽行至警方身邊，然
    後被臨檢開罰，倒不如將車棄置路邊，或改騎其他巷道規避
    臨檢才是，怎會如伊大方將車牽至員警身邊自投羅網，況且
    當時是凌晨，路上車輛稀少，若伊是如員警推論看到臨檢才
    下車推行，員警怎會沒看到有人在馬路騎車騎到一半改將機
    車推行至人行道牽行這種詭異行徑？員警哄騙伊接受酒測，
    是否是為了績效？員警應提出伊確實有酒後駕駛的影像證據
    ，不能只憑一句話就認定伊違規。另員警舉發交通違規有業
    績及金，自不能以員警在法庭所講的證詞為證據，應該要
    調閱影像舉證，否則法律所規定向法院申訴的意義何在。為
    此提起抗告，請求撤銷原裁定等語。
二、原裁定意旨：(一)、本件異議人即受處分人甲○○，於民國98
    年3月19日凌晨1時16分許，騎乘車牌號碼APT-605號重型機
    車行經臺北市市○○道與光復南路口時，為警攔停實施酒測
    ，因呼氣中酒精濃度值達每公升0.31毫克，有酒精濃度過量
    情形，員警遂以受處分人有違反道路交通管理處罰條例第35
    條第1項第1款規定之行為，掣單舉發。受處分人於舉發通知
    單上所載應到案日期前即98年4月2日，向臺北市交通事件裁
    決所（下稱原處分機關）提出申訴，經原處分機關函請臺北
    市政府警察局信義分局（下稱原舉發機關）調查結果，仍認
    受處分人有前開之違規行為，原處分機關乃依上開規定，裁
    處受處分人罰鍰1萬5千元，吊扣其駕駛執照12個月，並施以
    道安講習。(二)、受處分人異議旨意略以：舉發當時伊係將上
    開機車以徒步牽引之方式在前揭路段之人行道上推行，卻遭
    員警攔停要求酒測，伊當日雖有飲酒，但絕無酒後騎乘上揭
    機車之行為，員警在無客觀證據佐證之情況下，即開立本件
    舉發單，實係有誤，爰請求撤銷原處分云云。(三)、經查：交
    通警察製單舉發違反道路交通管理處罰條例所列之違規事實
    ，本質上為行政處分，係公務員基於職務上之權力，依法就
    特定之具體事件所為之具公法上效果之單方面行政行為，基
    於公務員為公法上行為具有公信力之原則，該行政行為當可
    被推定為真正，其據以依法處分之事實認定亦為正確無誤，
    若謂公務員一切行政行為均需預留證據以證其實，則國家行
    政勢必窒礙難行，是若無證據足資證明執勤員警之舉發有誤
    或有捏造事實違法取締之情事，則執勤員警本其維護交通秩
    序、安全職責所為之舉發，自應受到合法、正確之推定。據
    此，刑事訴訟法就關於犯罪證據有關之規定中，與屬行政秩
    序罰之交通違規裁罰本旨不合之部分，自不在準用之列。何
    況，員警於執勤時雖可預知可能有駕駛者會違規，但何人於
    何時會違規，實無從預先得知，要難要求員警須於異議人違
    規之同時全程拍照或錄影取證，此與未有執勤員警在場，全
    憑採證相片為舉發之逕行舉發情形有別。又受處分人爭執違
    規事實之存否，非不得由法院傳喚舉發之員警充作證人，於
    命具結後訊問之，以查明違規事實是否存在，要非必須以拍
    照或錄影取證為唯一採證方式。本件受處分人於前揭時、地
    確有騎乘機車經測試檢定有酒精濃度超過規定標準之違規行
    為等情，業據證人即本件舉發員警程新廉於本院調查時具結
    證稱：伊於上揭時間在臺北市市○○道○○道旁攔檢機車，
    見到受處分人牽引前開機車從該處經過，伊上前盤問受處分
    人車輛有無故障，受處分人說沒有，，由於伊當時聞到受處
    分人身上有酒味，便再問受處分人是否有喝酒，受處分人說
    有喝一點，伊問受處分人如何到此處？為何該車引擎是熱的
    ？受處分人答稱是從敦化南路沿路牽車牽過來，用發動著牽
    比較省力，接著伊就請受處分人接受酒測，並問受處分人酒
    後有無騎車，受處分人先說沒有，後來才承認有騎一小段，
    所以伊依法舉發本件違規等語綦詳（見98年7月17日訊問筆
    錄第7頁至第9頁），觀之證人程新廉前開證述情節並無矛盾
    、齟齬及違背經驗、論理法則之情況，且其與受處分人毫無
    怨懟，自無自陷於偽證罪之追訴而構詞誣賴受處分人之理，
    而本件卷存證據資料內亦無任何積極證據足以證明證人程新
    廉上開供述係屬虛偽，亦未有足以令人顯信其證述為不可採
    之證據存在，是證人程新廉於本院調查時之上開證言自堪採
    信。又受處分人於前揭時、地接受員警酒測，並答覆員警詢
    問之過程中，確曾供稱：「我承認我有一小段，因為沒有警
    察，因為牽的太累有催一下下，但問題是大部分的時間我都
    用牽的，這個我可以保證，而且我很清醒，我知道這樣是犯
    法的，所以說我用牽的比較多。我從敦化南路對不對，有一
    小段，因為，沒有，我就騎一小段而已，就是從吉林路口，
    我牽到吉林路口，...不是有人行道嗎，然後那一小段我想
    說牽的真的太累，然後我就騎一小段騎到，也沒有到光復喔
    。我是用牽的，我跟你說百分之80以上我都是用牽的。唉，
    對啦，喝酒，有騎一小段也沒錯」等語之情，業經本院當庭
    勘驗證人程新廉所提出本件舉發當時之錄音光碟無訛（見本
    院同日筆錄第3頁至第6頁），核與證人程新廉於本院調查時
    之證述相符，是受處分人確有酒後騎乘機車，並於上揭時、
    地經測試檢定有酒精濃度超過規定標準違規行為之事實，堪
    以認定。受處分人雖辯稱：伊於舉發時、地向警員坦承有酒
    後駕車之語，係一時情急，語無倫次之說詞云云，然觀之受
    處分人於上開時、地與證人程新廉對話之過程中，口齒清晰
    、神態自若、應答如流，針對重要問題之回答尚且有避重就
    輕之情等狀，業據證人程新廉於本院調查時結證明確（見本
    院同日筆錄第7頁至第8頁），並經本院勘驗屬實，堪認受處
    分人於上開時、地接受員警詢問過程中之意志清楚，並無任
    何緊張不知所云，或語無倫次之情，是受處分人前開所辯，
    無非臨訟飾卸之詞，實非可採。(四)、再受處分人於98年3月
    19日飲酒後，雖僅短時間騎乘前揭機車，已如上述，然人類
    飲酒後呼氣中酒精濃度達每公升0.25 毫克時，就人之生理
    方面，已會造成輕度協調功能降低之中毒症狀之情，有行政
    院國軍退除役官兵輔導委員會臺北榮民總醫院88年8月5日（
    88）北總內字第26868號函及所檢附之附件1份附卷可稽，而
    受處分人於上揭時、地為警攔停實施酒測，其呼氣中酒精濃
    度值已達每公升0.31毫克之情，業如前述，是其駕駛能力自
    已因飲酒而受有影響，有增加肇事機率之虞，為維護公眾交
    通，及其他用路人之安全，自不能因受處分人騎乘車輛時間
    之久暫，而解免其酒後騎乘機車，經測試檢定有酒精濃度超
    過規定標準違規行為之責。本件事證明確，受處分人違規行
    為堪以認定，應依法裁罰。另臺北市市○○道與光復南路口
    98年3月20日之路口交通監視器錄影資料已逾保存期限之情
    ，有臺北市交通管制工程處98年8月4日北市交工控字第
    09832781500號函1紙存卷可考，是本院自無從調查，併此敘
    明。(五)、綜上所述，受處分人確有酒後騎乘機車，並於上揭
    時、地經警測試檢定其吐氣中所含酒精濃度已達到每公升0.
    31毫克，超過規定標準（即每公升0.25毫克）之違規行為，
    從而，原處分機關依前揭道路交通管理處罰條例第35條第1
    項第1款及違反道路交通管理事件統一裁罰基準表之規定裁
    處受處分人罰鍰1,5000元，吊扣駕駛執照12個月，並施以道
    路安全講習，核無違誤。受處分人聲明異議，指摘原處分不
    當，為無理由，應予駁回等語。
三、按汽車駕駛人，駕駛汽車經測試檢定有酒精濃度超過規定標
    準者，處新臺幣1萬5千元以上6萬元以下罰鍰，並當場移置
    保管該汽車及吊扣其駕駛執照1年，且應接受道路交通安全
    講習；該條例所謂汽車，包括機器腳踏車，道路交通管理處
    罰條例第3條第8款、第35條第1項第1款、第24條第1項第2款
    分別定有明文。又汽車駕駛人有飲用酒類或其他類似物後其
    吐氣所含酒精濃度超過每公升0.25毫克或血液中酒精濃度超
    過0.05%以上者，不得駕車，道路交通安全規則第114條第2
    款亦有明文。經查：原審已詳述其認定抗告人違規之理由與
    證據，並說明原處分於法有據，而駁回異議，其認事用法，
    均無違誤。抗告人提起本件抗告，未對舉發是否有誤另行提
    出其他相關事證以供本院調查，而舉發員警與抗告人並無怨
    隙，本無故意誣陷可能；且查亦無任何證據，足資證明本件
    舉發警員確有捏造事實違法取締之情事，故警員本其維護交
    通秩序、安全職責所為之本件舉發，自應受到合法、正確之
    推定。抗告人空言否認違規，未提新事証，其指摘原裁定不
    當，為無理由，應予駁回。
據上論斷，應依道路交通管理處罰條例第26條、刑事訴訟法第41
2條，裁定如主文。
中    華    民    國    98    年    11    月    9    日
                  刑事第四庭審判長法  官  陳筱珮
                                  法  官  邱滋杉
                                  法  官  孫惠琳
以上正本證明與原本無異。
不得再抗告。
                                  書記官  劉有志
中    華    民    國    98    年    11    月    9     日


司法院資訊處製作；財團法人民間司法改革基金會備份。
